【裁判字號】    85,台上,6059
【裁判日期】    851219
【裁判案由】    侵占等罪
【裁判全文】
最高法院刑事判決                              八十五年度台上字第六○五九號
    上訴人  朱  玲
    被  告  甲○○
右上訴人因自訴被告侵占等罪案件，不服台灣高等法院高雄分院中華民國八十五年二
月十五日第二審判決（八十四年度上訴字第二五一八號，自訴案號：台灣高雄地方法
院八十三年度自字第六○三號），提起上訴，本院判決如左：
    主  文
上訴駁回。
    理  由
按刑事訴訟法第三百七十七條規定：上訴於第三審法院，非以判決違背法令為理由，
不得為之。是提起第三審上訴，應以原判決違背法令為理由，係屬法定要件。如果上
訴理由狀並未依據卷內訴訟資料，具體指摘原判決不適用何種法則或如何適用不當，
或所指摘原判決違法情事，顯與法律規定得為第三審上訴理由之違法情形，不相適合
時，均應認其上訴為違背法律上之程式，予以駁回。本件上訴人朱玲上訴意旨略稱：
(一)、證人朱瑜、朱玟、葉文德、王妙岑等之證言，係與被告甲○○勾串之詞，均非實
在；韋勝保之證言方為真實，原判決竟採信朱瑜、朱玟、葉文德、王妙岑等之供述，
對韋勝保之證言反而捨棄不採，顯有違背法令。(二)、被告雖辯稱：上訴人係亞太商業
俱樂部之會計主任，伊僅係該俱樂部之會計，帳簿係依上訴人之指示而記載，沖帳亦
係經上訴人指示而製作，並於記載或製作完畢後，呈請上訴人審核。至上訴人所指帳
簿重覆登載一節，並無其事，實因電腦發生故障而重覆印出等語。惟被告自承登記帳
簿係其業務內之事，何須他人指示，電腦縱有故障業已修復，原審未為詳查，遽判決
被告無罪，其所載之理由亦有矛盾云云。然查上訴人自訴被告侵占、偽造文書（帳冊
記載不實），經原審調查證據結果，認被告犯罪不能證明，因而維持第一審諭知被告
無罪之判決，駁回上訴人在第二審之上訴，業已說明其理由甚詳。且按證據之取捨，
法院有自由判斷之權。尤其原判決對於證人朱瑜、朱玟、葉文德、王妙岑及韋勝保之
證言取捨理由，已詳為說明。上訴人何能徒憑一己之意見，漫指原判決採證違法。次
查不獨朱玟證稱：亞太商業俱樂部負責收帳者係張茂松，上訴人是會計主任，收帳後
交到被告，被告再交上訴人，沖帳是上訴人在處理（見偵查卷第三八頁反面、第三九
頁、原審卷第五七頁反面、第五八頁）。朱瑜亦證稱：被告係會計，亞太商業俱樂部
會計共七人，由上訴人為總負責。該俱樂部之現金收入，均要經過上訴人，且要至銀
行領錢，也要經過上訴人之手（見第一審卷第五五、五六頁）。葉文德亦證稱：伊在
該俱樂部內負責收帳，我是向小紅（指張美紅）要帳單收錢，收到錢就交給主任張茂
松。被告未收過帳（見第一審卷第七四頁反面、第七五頁）。王妙岑亦證稱：沖帳須
經上訴人簽准才能沖帳等語（見原審卷第三十九頁反面）。上訴人亦自承「我是會計
主任」。「甲○○係依據我指示所做（指記帳等）沒有錯」。「電腦壞掉，我有叫人
來修理」等語（第一審卷第三○、五六、一五九頁）。上訴人係會計主任，並有其提
出之協議書影本在卷可稽（見第一審卷第六三頁），原審依據上開證人及上訴人之供
述，而採信被告之辯解，難認有違背經驗法則及論理法則。上訴人既未具體指出原審
有何證據未調查及原判決理由有何矛盾，又何能遽謂原判決有刑事訴訟法第三百七十
九條第十款、第十四款後段之違背法令。綜上所述，上訴意旨所指摘各點，均與法律
規定得為第三審上訴理由之違法情形不相適合，是其上訴違背法律上之程式，應予駁
回。又本件侵占（業務上侵占）部分，雖屬刑事訴訟法第三百七十六條第三款所列之
案件，惟於修正刑事訴訟法施行前，原得上訴於第三審法院，且已繫屬於法院，依刑
事訴訟法施行法第五條第一項規定，仍應依施行前之法定程序終結之。至於偽造文書
部分，依自訴事實，係認被告觸犯商業會計法第七十一條第一款之帳冊記載不實罪，
亦得上訴於第三審法院，併予明。
據上論結，應依刑事訴訟法第三百九十五條前段，判決如主文。
中      華      民      國    八十五    年     十二     月     十九     日
                              最高法院刑事第七庭
                                  審判長法官  董  明  霈
                                        法官  丁  錦  清
                                        法官  楊  商  江
                                        法官  賴  忠  星
                                        法官  林  茂  雄
      右正本證明與原本無異
                                              書  記  官
中      華      民      國    八十五    年     十二     月    二十八    日


司法院資訊處製作；財團法人民間司法改革基金會備份。
